【裁判字號】    89,易,4177
【裁判日期】    900315
【裁判案由】    商標法
【裁判全文】
臺灣板橋地方法院刑事判決                        八十九年度易字第四一七七號
    公  訴  人  臺灣板橋地方法院檢察署檢察官
    被      告  甲○○
    選任辯護人  李漢鑫
                林聖鈞
                姚念林
右列被告因違反商標法案件，經檢察官提起公訴（八十九年度偵字第一四三七七號）
，本院判決如左：
    主  文
甲○○共同明知為意圖欺騙他人，於同一商品使用近似於他人註冊商標圖樣之商品而
販賣，處有期徒刑參月，如易科罰金，以新台幣玖佰元即銀元參佰元折算壹日。
扣案如附表所示物品均沒收。
    事  實
一、甲○○係設在台北縣新莊市○○路一七九巷五號一樓亭諭實業有限公司（下稱亭
    諭公司）之負責人，與其弟吳孟桓（另由檢察官簽移基隆地院併案審理）二人共
    同基於營利之犯意聯絡，甲○○負責採購，吳孟桓負責販售，均明知「ＨＥＬＬ
    Ｏ  ＫＩＴＴＹ及圖」係三麗鷗股份有限公司（下稱三麗鷗公司）向我國經濟部
    中央標準局（現已改制為經濟部智慧財產局）申請准予註冊，享有商標專用權之
    商標圖樣，且明知其於民國八十九年三月間，在大陸地區所訂購之有仿冒「ＨＥ
    ＬＬＯ  ＫＩＴＴＹ及圖」之商標圖樣之筆袋及計算機，係未經三麗鷗公司同意
    或授權，而意圖欺騙他人，於同一商品使用近似於上開註冊商標圖樣之仿冒商品
    ，與相關消費大眾所共知之商標有混淆之虞，竟仍意圖販賣，利用不知情之利東
    報關行人員於八十九年三月二十九日投單報關載運進入台灣地區後，進儲台北縣
    汐止市○○路○段二六四號長榮貨櫃站，嗣於同年四月七日下午二時許，在上址
    為警查獲，並扣得有上開商標圖樣之仿冒商品筆袋二千零三十七個、計算機二百
    三十八台（扣案物品詳如附表），其中取樣筆袋三個及計算機二台放置於臺灣板
    橋地方法院檢察署贓物庫，其餘交由台灣國際專利法律事務所保管。
二、案經三麗毆公司訴請內政部警政署保安警察第三總隊第二大隊移送台灣士林地方
    法院檢察署檢察官呈請台灣高等法院檢察署檢察長核轉臺灣板橋地方法院檢察署
    檢察官偵查起訴。
    理  由
一、訊據被告甲○○矢口否認有何侵害告訴人商標專用權之犯行，辯稱：伊向大陸訂
    購的不是本件有「ＨＥＬＬＯ  ＫＩＴＴＹ及圖」之筆袋及計算機，是大陸廠商
    裝櫃錯誤，提貨時因伊不在台灣，伊弟吳孟桓不知情才去提貨云云。
二、經查，
（一）右揭犯罪事實，業據告訴人三麗鷗公司之代理人徐嶸文律師到庭指訴綦詳，並
      有如附表之仿冒商品扣案足資佐證。
（二）告訴人三麗鷗公司之上開商標圖樣，係向我國經濟部中央標準局註冊，享有商
      標專用權之圖樣，分別指定使用於袋類、計算機類等商品，現仍在專用期間中
      ，有卷附經濟部中央標準局註冊證影本附卷足稽。次查，扣案之筆袋及計算機
      欠缺三麗鷗公司之吊牌標示、授權標示、防仿冒標籤、商品條碼及使用說明，
      顯屬仿冒品，亦有台灣國際專利法律事務所出具之鑑定報告書在卷可依，且該
      筆袋及計算機上之圖樣與告訴人享有商標專用權之上開圖樣，異時異地加以觀
      察，無論是臉型、眼睛、鼻子、左耳上之蝴蝶結及沒有嘴巴等特徵均極為相像
      ，有使消費者混淆之虞，兩者顯相近似，此觀卷附取締現場仿品照片及扣案取
      樣筆袋及計算機自明。
（三）被告甲○○之弟吳孟桓於八十九年九月間亦向大陸之一品公司訂購侵害告訴人
      三麗鷗公司本件同一之商標專用權之檯燈、垃圾桶、牙刷組計一百零一箱，於
      八十九年初進口時遭警查獲，並經台灣基隆地方法院判處有期徒刑六月，如易
      科罰金，以新台幣九百元即銀元三百元折算一日，緩刑二年在案，有台灣基隆
      地方法院八十九年度易字第五七五號刑事判決附卷可稽，是本件被告甲○○於
      八十九年三月間進口系爭商品時，自應再與一品公司確認有無侵害告訴人三麗
      鷗公司註冊之商標圖樣情事，焉有未經事先查證，任令大陸廠商裝櫃錯誤之理
      ﹖次查，被告甲○○於警訊時供承「（問該批仿KITTY之筆袋及電算機於何處
      購得﹖價格為何﹖做何用途﹖）該批KITTY圖樣之筆袋及電算機是我於浙江省
      義烏的批發市場上購得，筆袋一個約為人民幣一元合台幣約四元，電算機一台
      為人民幣四元合台幣約十六元，欲銷至阿根廷」云云（見士林地檢署偵字第五
      二九八號卷編號一第二頁正面），是本件有「ＨＥＬＬＯ  ＫＩＴＴＹ」圖樣
    之筆袋及計算機，既係被告甲○○在大陸地區所採購並欲轉售圖利，益見本件
      並無大陸廠商裝櫃錯誤情事。綜上，足見被告甲○○所辯伊向大陸訂購的不是
      本件有「ＨＥＬＬＯ  ＫＩＴＴＹ」圖之筆袋及計算機，是大陸廠商裝櫃錯誤
      云云，核屬事後卸責之詞，委無可採。
（四）被告甲○○於警訊時供稱「（問為何八十九年四月七日警方查獲貨櫃有仿冒之
      ＨＥＬＬＯ  ＫＩＴＴＹ筆袋及電算機時你並未在場而由吳孟桓代表公司﹖）
      吳孟桓是我弟弟而且公司銷售業務由吳孟桓負責，所以由他代表公司，而我是
      負責採買進口業務」云云（見士林地檢署偵字第五二九八號卷編號一第二頁反
      面），核與其弟吳孟桓於警訊中所供「貨櫃內之進口貨品是由甲○○在大陸負
      責採購的，而我只負責販售的而已」、「（問為何八十九年四月七日由你來領
      這一貨櫃﹖）我是亭諭公司負責業務經銷的，只要貨櫃一進口就完全由我負責
      經銷，而甲○○是負責在大陸採購商品」云云（見士林地檢署偵字第五二九八
      號卷編號一第二頁正面）及於檢察官偵查中所供伊係亭諭公司之總經銷負責人
      ，本件貨是由甲○○下單云云（見板橋地檢署偵字第一四三七七號卷第十頁反
      面）相符，足見被告甲○○與其弟吳孟桓關於上揭犯行，有犯意聯絡及行為分
      擔無訛。
（五）綜上所述，本件事證明確，被告甲○○犯行洵堪認定，自應依法論科。
三、查被告甲○○明知為使用近似於他人註冊商標之圖樣之商品而販賣，核其所為，
    係犯商標法第六十三條之販賣仿冒商標商品罪。其利用不知情之利東報關行人員
    投單報關自大陸地區載運上揭商品進入台灣地區，為間接正犯。又被告甲○○與
    其弟吳孟桓間，關於本件犯行，有犯意聯絡及行為分擔，應論以共同正犯。末查
    ，被告甲○○行為後，刑法第四十一條業於九十年一月四日修正為「犯最重本刑
    為五年以下有期徒刑以下之刑之罪，而受六月以下有期徒刑或拘役之宣告，因身
    體、教育、職業、家庭之關係或其他正當事由，執行顯有困難者，得以一元以上
    三元以下折算一日，易科罰金。但確因不執行所宣告之刑，難收矯正之效，或難
    以維持法秩序者，不在此限。」「併合處罰之數罪，均有前項情形，其應執行之
    刑逾六月者，亦同。」並於同年月十日公布施行，於同年月十二日生效，比較新
    舊法之規定，以變更後之新法對被告有利，依刑法第二條第一項前段之規定，自
    應適用裁判時之新法。爰審酌被告甲○○犯罪之動機、目的、手段及以低價購入
    仿冒他人商標之商品，營取差額利得，其不正競爭所生危害消費者利益及工商企
    業之正常發展等所生危害及否認犯罪之犯後態度等一切情狀，量處如主文所示之
    刑，並諭知易科罰金之折算標準，以示儆懲。
四、扣案有上開商標圖樣之如附表所示之仿冒商品，不問屬於犯人與否，爰依商標法
    第六十四條之規定，併予宣告沒收之。
據上論斷，應依刑事訴訟法第二百九十九條第一項前段，商標法第六十三條、第六十
四條，刑法第十一條前段、第二十八條、第二條第一項前段、修正刑法第四十一條，
罰金罰鍰提高標準條例第二條，現行法規所定貨幣單位折算新台幣條例第二條，判決
如主文。
本案經檢察官謝宗甫到庭執行職務
中        華        民        國      九十    年    三    月    十五    日
                                    臺灣板橋地方法院刑事第五庭
                                            法  官  呂  安  樂
右正本證明與原本無異。
如不服本判決，應於判決送達後十日內，向本院提出上訴狀。
                                            書記官  江  文  彬
中        華        民        國      九十    年    三    月    十五    日
附表
編號     名稱             數量
一      筆袋         二千零三十七個
二     計算機        二百三十八台
附錄本案論罪科刑法條全文：
商標法第六十三條：
明知為前條商品而販賣、意圖販賣而陳列、輸出或輸入者，處一年以下有期徒刑、拘
役或科或併科新臺幣五萬元以下罰金。


司法院資訊處製作；財團法人民間司法改革基金會備份。
